【裁判字號】    89,訴,1101
【裁判日期】    890720
【裁判案由】    殺人未遂
【裁判全文】
臺灣高雄地方法院刑事判決                        八十九年度訴字第一一一號
    公  訴  人  臺灣高雄地方法院檢察署檢察官
    被      告  甲○○
    指定辯護人  本院公設辯護人  戊○○
右被告因殺人未遂案件，經檢察官提起公訴（八十九年度偵字第七○四二號），本院
判決如左：
    主  文
甲○○以加害生命之事，恐嚇他人致生危害於安全，處有期徒刑柒月；又殺人未遂，
處有期徒刑伍年貳月，褫奪公權伍年。應執行有期徒刑伍年陸月，褫奪公權伍年。
    事  實
一、甲○○前於民國八十九年三月二十四日上午九時許，至高雄縣阿蓮鄉○○路五十
    六號丙○○○開設之檳榔攤，欲向丙○○○強索香煙、酒類及借錢未果，乃心生
    怨懟，竟另起恐嚇之犯意，於同日上午十時許，先至上址附近某加油站，以空啤
    酒瓶盛裝所購汽油，上綁助燃棉布後（非屬槍砲彈藥刀械管制條例列管之爆裂物
    ），即行返回上址檳榔攤處，以加害生命之事向丙○○○恫稱：要以該自製汽油
    彈將之炸死等語，旋即引火點燃助燃棉布，欲行投擲檳榔攤，致丙○○○生命之
    安全受有危害，嗣因旁人見狀，而將該汽油彈撥往他處始未肇生事端，甲○○並
    憤而離去，丙○○○見狀，心生畏怖，乃暫停檳榔攤營業。適值同居友人乙○○
    購物返回該檳榔攤處，經丙○○○告知上情後，渠等即同至高雄縣阿蓮鄉○○路
    四七○巷巷口丁○○經營之俗稱「桶子雞」販賣處聊天，未幾甲○○亦至該處，
    並與乙○○一言不合，雙方互起衝突，乙○○即持木棒與之互毆（傷害部分均未
    據告訴），甲○○不敵乃先行離去，旋至附近加油站，以米酒二瓶盛裝購買之汽
    油，並上綁助燃棉布，返回上址，另起恐嚇犯意，恫嚇乙○○（此部分恐嚇犯行
    未經起訴，另請檢察官簽分偵辦），經在場之人勸阻而自行將該自製汽油瓶丟棄
    後，甲○○即至該處對面檳榔攤喝酒，旋又基於殺人之犯意，持該「桶子雞」販
    賣處之刀子一把，預藏身後，再緩步走向乙○○，並微言向之陳稱：對不起大家
    等語，乘乙○○聞言疏於防備之際，明知心臟部位係屬維繫人體生命之重要部位
    ，竟以該預藏之刀子剌向乙○○心臟之人體要害部位，致乙○○受有心臟穿剌傷
    併兩側血胸之傷害，幸經在場友人送醫急救，始倖免於難。
二、案經高雄縣警察局湖內分局報請臺灣高雄地方法院檢察署檢察官偵查起訴。
    理  由
一、訊據被告甲○○固不諱言有於右揭時、地，至高雄縣阿蓮鄉○○路五十六號丙○○○開設之檳榔攤處，以空啤酒瓶盛裝所購汽油，上綁助燃棉布，作勢欲恐嚇丙○○○，，致丙○○○生命之安全受有危害，另於同日上午，在高雄縣阿蓮鄉○○路四七○巷巷口丁○○經營之俗稱「桶子雞」販賣處，與乙○○互起衝突，旋
    以米酒二瓶盛裝汽油，並上綁助燃棉布，另起恐嚇犯意，恫嚇乙○○，復又持預
    藏之刀子一把，乘乙○○疏於防備之際，以該預藏之刀子剌向乙○○心臟之人體
    要害部位，致乙○○受有心臟穿剌傷併兩側血胸之傷害等事實，惟矢口否認有意
    圖殺人之犯行，辯稱：伊當時僅是基於一時氣憤，才持刀剌傷，並無殺人之犯意
    云云。惟查：
（一）右開事實，業據證人即被害人丙○○○迭於警訊、偵查及本院審理時，被害人
      乙○○於警訊及本院審理時指訴綦詳，核與證人丁○○證述情節大致相符，並
      有現場照片二張及行兇所用之刀子一把在卷可稽，且被害人乙○○受有上開傷
      害之事實，復有國立成功大學醫學院附設醫院八十九年五月三十一日函附被害
      人乙○○病歷資料摘錄表一份及該院八十九年四月一日、同年三月二十四日第
      ○六九八○號、第○七七○五號診斷證明書各一份在卷可佐，顯見被告此部分
      之自白與事實相符。
（二）而人體心臟部位，係屬維繫人體生命之要害位置，不僅為眾人皆知常識，並為
      被告於本院審理時自承明知，是以被告以手持前開兇刀，蓄意剌向乙○○心臟
      之要害部位，甚而深及心臟，致其受有上開傷勢，經在場友人送醫急救治療，
      始免於難，足見被告當時剌殺被害人時用力至猛，殺意甚堅，是被告持刀剌殺
      被害人時，應有殺人犯意，殊無庸置疑。綜上所述，被告辯稱無殺人犯意一節
      ，顯屬卸責之詞，要無可採，本件事證明確，被告犯行，洵堪認定，應依法論
      科。
二、被告以酒瓶盛裝汽油藉以恫嚇丙○○○之犯行，核係犯刑法第三百零五條之恐嚇
    罪；又其持刀故殺被害人乙○○行為，核係犯同法第二百七十一條第二項、第一
    項之殺人未遂罪。公訴人起訴書之論罪法條欄，就被告涉犯刑法第三百零五條之
    恐嚇罪部分雖未論及，然於犯罪事實欄業已載明詳實，且經檢察官於本院審理時
    ，陳明補充論列，併此敘明。其所犯上開二罪間，犯意各別，行為互殊，應予分
    論併罰。另被告雖已著手於殺人行為之實施，惟未生被害人死亡之結果，為未遂
    犯，酌依刑法第二十六條前段規定減輕之。爰審酌被告僅因細故，即率爾以自製
    汽油彈恫嚇他人或持械施用暴力，恣意戕害他人生命，犯後猶未與被害人達成民
    事和解，及被害人所受精神及身體傷害非輕等一切情狀，分別量處如主文所示之
    刑，並審認其殺人罪之犯罪性質，危害社會安全至鉅，有褫奪公權必要，併予宣
    告褫奪公權五年。並定其應執行之刑。至扣案之刀子一把，雖係被告犯殺人未遂
    罪所用之物，然非其所有，業經被告供明在卷，而本院復查無其他證據，足資審
    認係屬被告所有，爰不另宣告沒收，附此敘明。
三、另被告甲○○於八十九年三月二十四日上午，在高雄縣阿蓮鄉○○路四七○巷巷
    口丁○○經營之俗稱「桶子雞」販賣處，與乙○○互起衝突後，另起恐嚇犯意，
    而以米酒二瓶盛裝購買之汽油，並上綁助燃棉布，以加害生命之事，恫嚇乙○○
    之犯行，檢察官未據起訴，然此部分犯行，被告業已自承屬實，且另於本院審理
    時陳稱：伊持該自製之汽油彈二瓶，僅係為恐嚇乙○○，與後起之殺人犯行並無
    任何關係等語，酌以苟若被告持汽油彈時已萌殺意，大可直接將之丟擲往乙○○
    身上即可，無須另將之丟棄他處後，再行以前述之刀子剌殺乙○○，顯見此部分
    犯行與前開起訴，經論罪科刑之部分，並無質質上或裁判上一罪關係，應另請檢
    察官簽分偵辦。
據上論斷，應依刑事訴訟法第二百九十九條第一項前段，刑法第二百七十一條第二項
、第一項、第三百零五條、第二十六條前段、第三十七條第二項、第五十一條第五款
，罰金罰鍰提高標準條例第一條前段，判決如主文。
本案經檢察官黃彩秀到庭執行職務。
中    華    民    國    八十九    年      七      月      二十        日
                                  臺灣高雄地方法院刑事第一庭
                                      法  官      邱基峻
右正本證明與原本無異。
如不服本判決，應於判決送達後十日內，向本院提出上訴狀。
                                      書記官      王美玲
中    華    民    國    八十九    年      七      月        二十      日
附錄本罪論罪科刑法條：
刑法第二百七十一條第二項、第一項、第三百零五條：


司法院資訊處製作；財團法人民間司法改革基金會備份。
